【裁判字號】    98,交聲,208
【裁判日期】    980518
【裁判案由】    違反道路交通管理處罰條例聲明異議
【裁判全文】
臺灣士林地方法院交通事件裁定         98年度交聲字第208號
原處分機關  臺北市交通事件裁決所
異  議  人
即受處分人  甲○○
上列異議人即受處分人因違反道路交通管理處罰條例案件，對於
臺北市交通事件裁決所民國98年2 月13日所為之處分（原處分案
號：北市裁罰字第裁22-AV0000000號），聲明異議，本院裁定如
下：
    主  文
原處分撤銷。
甲○○不罰。
    理  由
一、按基於法治國原則，以法律限制人民權利，其構成要件應符
    合法律明確性原則，使受規範者可能預見其行為之法律效果
    ，以確保法律預先告知之功能，並使執法之準據明確，以保
    障規範目的之實現，有司法院釋字第636 號解釋理由可茲參
    照。又「行政行為之內容應明確」、「行政行為，應以誠實
    信用之方法為之，並應保護人民正當合理之信賴」，行政程
    序法第5 條、第8 條分別定有明文，此係將憲法學理上之「
    明確性原則」、「誠實信用原則」及「信賴保護原則」予以
    法典化。據此，行政行為之內容必須明確，亦即該行政行為
    之外觀意義須非難以理解，且為一般受規範者所得事先預見
    ，使受規範者得事先斟酌違反效果，行政行為若有內容模擬
    兩可、甚至誤導情形，當然構成無效或撤銷之原因。
二、原處分意旨略以：異議人即受處分人甲○○駕駛之車牌號碼
    C9-4329 號自用一般小客車於97年11月16日0 時31分，在臺
    北市○○區○○路113 巷101 號處（通知書誤載為99號，應
    予更正），經員警逕行舉發「在劃有紅線路段停車」（即「
    在禁止臨時停車處所停車」）之違規，依道路交通管理處罰
    條例第56條第1 項第1 款規定，處罰鍰新臺幣（下同）900
    元整。
三、異議意旨略以：臺北市○○區○○路113 巷遭私劃紅線情形
    嚴重，多年來未見有關單位清除，令人無法辨識何處之紅線
    為公家合法劃設，異議人係居住於違規處之101 號3 樓，該
    101 號前之紅線是該大樓私繪，伊亦曾上臺北市政府交通管
    制工程處（下稱交工處）網站「北市道路紅黃線標示系統」
    查詢舉發處101 號，亦顯示該101 號前並未劃有禁止停車之
    標示。異議人向原處分機關表示不服舉發，經原處分機關裁
    決維持舉發結果後，異議人於法定期限內向本院交通法庭聲
    明異議云云。
四、經查：
（一）按禁止臨時停車標線，用以指示禁止臨時停車路段，以劃
      設於道路緣石正面或頂面為原則，無緣石之道路得標繪於
      路面上，距路面邊緣以30公分為度。本標線為紅色實線，
      線寬除設於緣石，正面者以緣石高度為準外，其餘皆為10
      公分。禁止臨時停車標線係屬禁制標線，其在對用路人之
      行止有所規制，課予用路人一定之不作為義務，為具有規
      制性之標線。禁制標線之性質非屬法規命令，而是行政處
      分。就禁制標線而言，主管機關之「劃設行為」，即屬一
      種「公告」措施，故具規制作用之禁制標誌於對外劃設完
      成時，即發生效力（最高行政法院98年度裁字第622 號裁
      定意旨參照）。交通標誌、標線、號誌之設置既屬行政程
      序法所稱之一般處分，自應恪遵首揭明確性、誠實信用等
      法定原則。此即交通標誌、標號、號誌之設置目的，在於
      提供車輛駕駛人及行人有關道路路況之警告、禁制、指示
      等資訊，以便利行旅及促進交通安全，並為交通稽查人員
      執行違規取締任務之法令依據，如標誌、標線、號誌之設
      置模糊不清，致人民無所適從，若率爾將行政機關不確實
      之行政作為，歸責於用路人，尚嫌嚴苛，亦與立法目的不
      合。
（二）異議人即受處分人甲○○駕駛之車牌號碼C9-4329 號自用
      一般小客車，於97年11月16日0 時31分，在臺北市○○區
      ○○路113 巷101 號處（通知書誤載為99號）經員警逕行
      舉發「在劃有紅線路段停車」之事實，除為異議人所不否
      認外，並有警方採證照片1 幀、異議狀附現場照片4 幀在
      卷可參（見本院卷第45頁、第6 頁至第9 頁）。依證人即
      舉發本件違規之臺北市政府政府警察局內湖分局康樂派出
      所警員潘宜誠到庭結證稱：該處係私人於88年間依法申請
      劃設之紅線，惟並未顯示於交工處紅黃線查詢系統網頁上
      ，並有其庭呈之臺北市政府交通管制工程處89年11月21日
      函影本在卷可稽（見本院卷第34頁、第41頁）。本院依卷
      附照片所示，現場路面緣石正面、頂面以及路面邊緣，可
      見紅色油漆線條劃設潦草，且該紅實線由99號劃設「雙紅
      虛線」至101 號劃設紅實線後，隔約3 公尺才又劃設（見
      本院卷第6 頁），顯與道路交通標誌標線號誌設置規則第
      169 條之規定有間，而與一般個人或住家就自身使用之建
      物前路面私繪紅實線情況相同，客觀上實難讓一般人認為
      屬交通主管機關所劃設之標線。且經本院函詢交工處關於
      網站漏未公告系爭地點紅黃處，該處函覆系爭紅線早於89
      年繪設列管，惟未就本件舉發日後網站仍漏未公告該處紅
      線部分做說明（見本院卷第51頁）。綜上，本案舉發地點
      禁止臨時停車標線設置既欠缺明確性，且經該地住戶即異
      議人上交工處網站「北市道路紅黃線標示系統」查看，確
      認該處並無繪制禁止停車之標示，自難將此不利益歸諸受
      處分人，從而受處分人主張信任交工處網站公告之紅黃線
      標示及其無法辨認該處劃設之禁止臨時停車標線究為合法
      劃設與否，並無違規之認識，應屬有據。
五、綜上所述，本案異議人確有在禁止臨時停車路段停車之事實
    ，然因該禁止臨時停車標線設置之一般處分欠缺明確性，自
    難將此不利益歸諸異議人。原處分機關未予詳查，逕依據上
    開舉發通知單而為裁罰，其處分即有未洽。應認本件異議為
    有理由，由本院將原處分撤銷，改諭知受處分人不罰，以資
    適法。
六、據上論斷，應依道路交通案件處理辦法第20條前段裁定如主
    文。
中    華    民    國    98    年    5     月    18    日
                  交通法庭法  官  賴邦元
以上正本證明與原本無異。
如不服本裁定應於送達後5日內向本院提出抗告狀。
                          書記官  游育慈
中    華    民    國    98    年    5     月    18    日


司法院資訊處製作；財團法人民間司法改革基金會備份。
